【裁判字號】    98,簡上,1143
【裁判日期】    990420
【裁判案由】    妨害自由等
【裁判全文】
臺灣板橋地方法院刑事判決            98年度簡上字第1143號
上  訴  人
即  被  告  乙○○
上列上訴人即被告因妨害自由等案件，不服本院98年度簡字第62
32號，中華民國98年8 月12日所為第一審刑事簡易判決（聲請簡
易判決處刑案號：98年度偵字第4331號），提起上訴，本院管轄
之第二審合議庭判決如下：
    主  文
上訴駁回。
    事  實
一、乙○○與甲○○係鄰居，於民國98年1 月1 日10時8 分許，
    在甲○○位在臺北縣永和市○○路389 巷44弄2 號1 樓之住
    處前，因甲○○質疑其駕車撞壞甲○○家門口之花盆，雙方
    發生爭吵，詎料乙○○竟基於妨害名譽及恐嚇危害安全之犯
    意，公然辱罵甲○○「我操你媽的B 」、「幹妳娘老雞掰」
    等穢語，並向甲○○恫稱：「你住哪裡，晚上我去找你」等
    語，又作勢毆打甲○○，以此等加害生命、身體之事，恫嚇
    甲○○，使甲○○心生畏懼，致生危害於安全。
二、案經甲○○訴由臺北縣政府警察局永和分局移請臺灣板橋地
    方法院檢察署檢察官偵查後聲請以簡易判決處刑。
    理  由
一、按被告以外之人於審判外之陳述，雖不符刑事訴訟法第159
    條之1 至第159 條之4 之規定，而經當事人於審判程序同意
    作為證據，法院審酌該言詞陳述或書面陳述作成時之情況，
    認為適當者，亦得為證據；當事人、代理人或辯護人於法院
    調查證據時，知有刑事訴訟法第159 條第1 項不得為證據之
    情形，而未於言詞辯論終結前聲明異議者，視為有前項之同
    意，刑事訴訟法第159 條之1 、第159 條之5 第1 項、第2
    項分別定有明文。經查，本判決下列所引用之被告以外之人
    各項書面陳述證據，檢察官及被告於本院準備程序中迄於辯
    論終結前均未聲明異議。本院審酌上開證據資料製作時之情
    況，尚無違法不當及證明力明顯過低之瑕疵，亦認為以之作
    為證據應屬適當，故揆諸上開規定，爰依刑事訴訟法第159
    條之5 規定，認上揭證據資料均有證據能力。
二、訊據被告乙○○固坦承有於上揭時、地對告訴人甲○○說「
    我操你媽的B 」、「幹妳娘老雞掰」等穢語，惟矢口否認有
    何公然侮辱、恐嚇危害安全等犯行，辯稱：伊罵「我操你媽
    的B 」、「幹妳娘老雞掰」等語是語助詞，不是侮辱的意思
    ；伊沒有向告訴人甲○○說「你住哪裡，晚上我去找你」的
    話，伊是說「晚上再處理」，亦沒有作勢要打告訴人甲○○
    云云。經查：
（一）告訴人甲○○偵查中證述：被告乙○○罵伊三字經並說伊
      家在哪裡要去伊家打伊。伊亦因被告乙○○罵伊時有作勢
      要打伊，伊怕被告乙○○真的來打伊等情【98年度偵字第
      4331號卷（下稱偵卷）第27頁】核與告訴人甲○○於警詢
      中指述：被告乙○○用臺語罵伊三字經幹你娘等字眼，罵
      完還作勢要打伊，不過被告乙○○朋友把他拉住，最後他
      還說要去伊家打伊等情（偵卷第5 頁），前後大致相合。
      而上揭告訴人甲○○指述與證述，亦核與證人王平昌於偵
      查中證述：伊聽到被告乙○○以國臺語三字經罵告訴人甲
      ○○「我操你媽的B 」、「幹你娘老雞掰」（臺語），你
      住哪裡晚上我去找你，並且說要打告訴人甲○○，當時衝
      突很激烈，伊也看到被告乙○○作勢要打告訴人甲○○的
      模樣等情節（偵卷第27頁）以及證人謝家弘於偵查中證述
      ：伊聽到被告乙○○罵告訴人甲○○，以三字經罵告訴人
      甲○○「幹你娘老雞掰」（臺語）並大聲吼等情（偵卷第
      27頁）。復有現場監視器畫面之翻拍照片在卷足憑（偵卷
      第44-52 頁、67-76 頁），另有檢察事務官98年3 月11日
      勘驗上揭現場監視器畫面之勘驗筆錄1 紙附卷可按（偵卷
      第78-80 頁）。是被告乙○○上揭辯稱：未作勢欲毆打告
      訴人甲○○，未對告訴人甲○○說「你住哪裡，晚上我去
      找你」云云，顯係事後卸責之詞，不足採信。
（二）依被告乙○○對告訴人所罵「我操你媽的B 」、「幹妳娘
      老雞掰」該2 句文意以觀，顯然係侮辱他人母親之穢語，
      以被告乙○○之大學一年肄業學歷，應可明確知悉上揭2
      穢語有侮辱他人之意涵，而被告乙○○仍在上揭臺北縣永
      和市○○路389 巷44弄2 號1 樓前之公眾得出入之場所，
      在第三人得共見共聞之情形下，對告訴人甲○○辱罵上揭
      穢語，是被告乙○○主觀上應具有公然侮辱告訴人甲○○
      之犯意應可認定。則被告乙○○上揭辯稱係語助詞無侮辱
      之犯意，顯係事後卸責之詞不足採信。
（三）綜上所述，被告上揭辯稱不足採信，本件事證明確，應予
      依法論科。
三、核被告乙○○所為，係犯刑法第309 條第1 項公然侮辱罪及
    同法第305 條之恐嚇危害安全罪。被告乙○○所為上揭公然
    侮辱、恐嚇危害安全之行為，犯意各別、行為互殊，應予分
    論併罰。原審以被告乙○○與告訴人甲○○係鄰居關係，僅
    因遭告訴人甲○○質問是否於停車時撞壞告訴人甲○○所有
    之花盆乙事，即於公開場所以穢語辱罵告訴人甲○○，並以
    加害生命、身體之事恐嚇告訴人，法治觀念薄弱，暨衡酌其
    犯罪之目的、手段、對告訴人所生名譽及精神損害程度，犯
    後僅坦承公然侮辱部分犯行之態度，且迄未能與告訴人甲○
    ○達成和解等一切情狀，分別就其所犯公然侮辱及恐嚇犯行
    ，各量處拘役20日、40日，並諭知如易科罰金均以新臺幣1,
    000 元折算1 日，並定其應執行刑為拘役50日，如易科罰金
    以新臺幣1,000 元折算1 日，認事用法均無不當，量刑亦稱
    妥適。被告猶執陳詞，提起上訴，否認犯罪，求予撤銷改判
    ，為無理由，應予駁回。
據上論斷，應依刑事訴訟法第455 條之1 第1 項、第3 項、第36
8 條，判決如主文。
本案經檢察官朱俊銘到庭執行職務。
中    華    民    國    99    年    4     月    20    日
                  刑事第十三庭  審判長法  官  王士珮
                                      法  官  楊明佳
                                      法  官  方鴻愷
以上正本證明與原本無異。
不得上訴。
                                      書記官  江怡萱
中    華    民    國    99    年    4     月    26    日
附錄本案論罪科刑法條全文：
刑法第309條
公然侮辱人者，處拘役或3 百元以下罰金。
以強暴犯前項之罪者，處1 年以下有期徒刑、拘役或5 百元以下
罰金。
刑法第305條
以加害生命、身體、自由、名譽、財產之事，恐嚇他人致生危害
於安全者，處2 年以下有期徒刑、拘役或3 百元以下罰金。

司法院資訊處製作；財團法人民間司法改革基金會備份。
